臺灣高等法院花蓮分院刑事判決　　　　　　　　 九十四年度上更（二）第二五號
　　上訴人即被告　戊○○
　　選任辯護人　　阮慶文律師
右上訴人因懲治盜匪條例案件，不服臺灣花蓮地方法院八十六年度訴字第四二二號中
華民國第一審判決（起訴案號：臺灣花蓮地方法院檢察署八十六年度偵字第二四七一
號），提起上訴，本院判決後經最高法院第二次發回，本院判決如左：
    主  文
原判決撤銷。
戊○○無罪。
    理  由
一、公訴意旨略以：戊○○基於概括犯意，先於民國（下同）八十六年五月二日凌晨
    三時許，騎乘車號ＨＣＴ－一七九號機車，至花蓮市○○○街五二號前，適乙○○騎乘機車返回該住處，正在該處樓梯口停放機車，戊○○即將機車停放在該處
    入口處，步行尾隨高女進入，以手拍高女肩膀，稱要向高女借新台幣（下同）一
    百元，待高女轉身，以手掐住高女頸部，致使高女不能抗拒，強行取走高女皮包
    內之財物二千元，旋即騎機車逃逸，至花蓮市○○○街一八○號前，見丁○○返
    回該住處，復將機車停放在該處馬路上，尾隨葛女進入，見葛女進入電梯按鈕準
    備上樓，旋以手撐住電梯門，以手掐住葛女頸部，問葛女「有沒有錢」，葛女無
    法抗拒，打開皮包，戊○○強行取走葛女皮包內之財物約一千四百元，旋即騎乘
    機車逃逸。因認戊○○涉犯懲治盜匪條例第五條第一項第一款之罪嫌。
二、公訴人認被告涉犯上開罪嫌，無非以右揭事實業據被害人乙○○及丁○○指訴甚
    詳，且高、葛二女於右揭時地均正面清楚見到被告面孔及機車型式、顏色，高女
    另看到機車數字號碼係「一七九」號，均與被告機車相符為論據。
三、訊據被告堅決否認上開犯行，辯稱：我根本沒有做這件事，本案與我無關，我是
    在完全不知情的情形下被帶到警局詢問，乙○○及丁○○之證詞反反覆覆，前後
    矛盾，也違背常情等語。
四、經查：
（一）現行刑事訴訟法雖無禁止被害人於公訴程序為證人之規定，應認被害人在公訴
      程序中具有證人適格（即證人能力），然被害人與一般證人不同，其與被告處
      於絕對相反之立場，其陳述之目的，在使被告受刑事訴追處罰，內容未必完全
      真實，證明力自較一般證人之陳述薄弱。故被害人縱立於證人地位為指證及陳
      述，且其指證、陳述無瑕疵可指，仍不得作為有罪判決之唯一依據，應調查其
      他證據以察其是否與事實相符，亦即仍須有補強證據以擔保其指證、陳述之真
      實性，始得採為斷罪之依據。本件被害人乙○○、丁○○在警訊、偵查及本院
      前審雖一再指證、陳述上訴人搶劫其等之財物，但上訴人始終堅決否認。且依
      卷內花蓮縣警察局花蓮分局中華派出所偵訊乙○○、丁○○之筆錄及偵審筆錄
      記載，實施訊問乙○○、丁○○之警察，係將上訴人一人帶至乙○○或丁○○
      面前，令乙○○或丁○○指證，再由乙○○、丁○○陳述犯罪行為人之身高、
      長相特徵、穿著及被害情形；在偵查及本院前審亦係由上訴人一人在被害人等
      之面前，令被害人等指證，均以真實性極有可疑之被害人與上訴人一對一令被
      害人辨認之方式，進行指證，則乙○○在警訊、偵查及本院前審中指證、陳述
      上訴人搶劫其財物，及丁○○在警訊、偵查及本院前審中指證、陳述上訴人搶
      劫其財物等犯罪事實，依前開說明，均須有令人確信其為真實之補強證據，始
      得作為認定上訴人搶劫乙○○財物或搶劫丁○○財物之犯罪事實的判斷依據。
      至於檢察官勘驗結果，乙○○所述被害地點與丁○○所述被害地點相隔不到一
      分鐘車程，地緣十分接近，及上訴人臉部輪廓分明、相貌特徵明顯，被害人等
      因而對其相貌有深刻印象，並一再當面指證不移等情，僅足為判斷各被害人之
      陳述是否有瑕疵之參考，因仍屬其等陳述之範疇，均不足作為其等所述犯罪事
      實之補強證據。
（二）又乙○○在第一審證稱：伊看到搶伊財物之人所騎機車「車號後面是一七九」
      ，警察叫伊去指認時，伊並沒有正面指認上訴人等情（見第一審卷第一０八頁
      ），然其在花蓮縣警察局花蓮分局中華派出所之偵訊筆錄卻記載：「（目前在
      派出所這位戊○○及ＨＣＴ－一七九號黑色重機是否曾搶奪妳財物之人及交通
      工具？）八十六年五月二日凌晨搶我財物之人正是此人，也是使用此部機車」
      云云；丁○○在本院上訴審證稱：搶伊財物之人是騎黑色的機車，在派出所並
      沒有提到機車的廠牌及號碼，因為隔的遠等語（本院上訴卷第四一、四二頁）
      ，在偵查中亦稱：未看清楚機車號碼（見偵查卷第二一頁），但其在同上派出
      所之偵訊筆錄則記載：「歹徒所乘交通工具是重機光陽豪邁一二五西西、車號
      ＨＣＴ－一七九號，都有照後鏡」等語，二人前後供述不一；且被害人等所稱
      搶劫其等財物之人的身高、長相，均係在其等於上開派出所指證上訴人後所為
      陳述，已如上述；則上開警、偵訊筆錄所載乙○○指證上訴人為搶劫其財物之
      人，及丁○○指證搶劫其財物之人駕駛光陽豪邁一二五西西、車號ＨＣＴ－一
      七九號之重型機車，與其等所陳述犯罪行為人之身高、長相等情，是否為真實
      ，俱有可疑，尚難遽採為不利於被告之判斷依據。
（三）證人乙○○及丁○○於本院審理時，雖仍證稱搶劫其等財物之人係被告，乙○○並供稱伊在被搶之後過了一天（八十六年五月三日）有到豐川派出所報案，
      後來是中華派出所通知伊去作筆錄；丁○○亦供稱伊在被搶之後當天凌晨四、
      五點（八十六年五月二日）有到豐川派出所報案，後來才被通知到中華派出所
      作筆錄等語。惟經本院二次函查花蓮縣警察局花蓮分局結果，該分局均復以並
      無乙○○及丁○○於上開時間向該分局豐川派出所報案之紀錄及相關資料，有
      該分局九十四年五月二十五日及同年六月十三日花市警刑字第０九四０００九
      ０七五、０九四三００二七九四號函在卷可佐。則證人乙○○及丁○○於警訊
      、偵查及本院所為被告搶其財物之指證及陳述，顯有瑕疵，殊難採信。
（四）又證人即製作乙○○筆錄之中華派出所警員甲○○雖於本院證稱：「（你們會
      查獲本件，是否因為你們中華派出所的警員丙○○根據民眾匿名檢舉，利用線
      民追查而破獲？）當時我們是根據被害人所說的機車號碼，然後再去查證，才
      查出來的」「（本件沒有報案紀錄，你們是如何通知被害人來詢問？）只要發
      生重大刑案，分局都會召集每個所開專案會議，案情內容的資料都會給我們看
      」等語；惟乙○○於中華派出所通知其於八十六年五月六日前往該所詢問之前
      ，既未曾報案，該所如何得知乙○○被搶之事實？又如何先行帶同被告至該所
      連同被告之機車由乙○○指認？足見證人甲○○之供詞非可採信。另證人即製
      作丁○○筆錄之中華派出所警員丙○○雖於本院證稱：「（花蓮分局的勤務員
      是如何受理本件刑案？）當初是我們主管所提的線索，是丁○○的朋友知道她
      被搶，她的朋友向我們主管蘇志榮說丁○○曾被人搶，我們才會去偵辦」。惟
      所述與證人甲○○之供詞不同，與丁○○供述其於被搶當天即前往豐川派出所
      報案亦不相符。是甲○○及丙○○之證詞，均難採為不利於被告之證明。
五、綜上所述，乙○○、丁○○及甲○○、丙○○之證詞，均有瑕疵；且中華派出所
    在無被害人報案之情形下，逕行通知乙○○、丁○○到所進行指認被告及陳述被
    害情形，亦疑點重重，自均不得採為被告犯罪之證明。檢察官聲請再行傳訊證人
    蘇志榮，參之上開說明，已無必要。此外，復無其他積極證據足資證明被告有公
    訴人所指之犯行。原審未察，遽為被告有罪之判決，尚有未合。被告上訴指摘原
    判決不當，為有理由。爰撤銷原判決，另為被告無罪之諭知。
據上論斷，應依刑事訴訟法第三百六十九條第一項前段、第三百六十四條、第三百零
一條第一項，判決如主文。
本案經檢察官翟光軍到庭執行職務。
中      華      民      國      九十四      年      七    月    五      日
                                    審判長法官  吳  鴻  章
                                          法官  蔡  勝  雄
                                          法官  林  慶  煙
右為正本證明與原本無異。
如不服本判決，應於判決送達後十日內向本院提出上訴狀。其未述理由者，並應於
提出上訴狀後十日內向本院補提理由狀(須附繕本)。
                                        書記官  林  明  智
中      華      民      國      九十四      年      七    月    五      日
